臺灣雲林地方法院刑事判決
111年度金訴字第48號
公  訴  人  臺灣雲林地方檢察署檢察官
被      告  戴佳穎


                    居雲林縣○○鄉○○村○○路0號                          現於法務部○○○○○○○執行中
上列被告因違反洗錢防制法等案件，經檢察官聲請簡易判決處刑
（110年度偵字第6313號、第9054號），本院斗六簡易庭認為不
宜簡易判決（原案號：111年度六金簡字第3號），改依通常程序
審理，判決如下：
    主      文
甲○○幫助犯洗錢防制法第十四條第一項之洗錢罪，處有期徒刑參
月，併科罰金新臺幣貳萬元，罰金如易服勞役，以新臺幣壹仟元
折算壹日。
    事實及理由
壹、犯罪事實　　
　　甲○○知悉近年來以虛設、借用或買賣人頭帳戶等方式，供詐
    欺者作為詐欺他人交付財物等不法用途多有所聞，而金融機
    構帳戶係個人理財之重要工具，關係個人財產、信用之表徵
    ，應可預見將金融機構金融卡及密碼等資料提供予無相當信
    賴基礎之他人，可能供詐欺者所用，便利詐欺者得詐騙不特
    定民眾將款項匯入該人頭帳戶，再將該犯罪所得轉出，製造
    金流斷點，達到掩飾、隱匿之結果，以逃避檢警之追緝，竟
    仍不違背其本意，基於幫助詐欺取財及幫助洗錢之不確定故
    意，於民國110年3月26日前某日，在不詳處所，將其所申辦
    之中國信託商業銀行股份有限公司(帳號000-000000000000
    號，下稱本案帳戶)之存摺、提款卡(含密碼)，交付予真實
    姓名年籍不詳之人，供其所屬詐欺成員（無證據證明有未滿
    18歲之人，亦無證據證明成員有3 人以上）使用。嗣該詐欺
    成員於取得本案帳戶之存摺、提款卡(含密碼)後，即共同意
    圖為自己不法之所有，基於詐欺取財及洗錢之犯意聯絡，以
    如附表編號1至2所示之方式，向如附表編號1至2所示之對象
    實施詐欺行為，致如附表編號1至2所示之對象陷於錯誤，而
    得手如附表編號1至2所示之金額，並於詐騙得手後，將之提
    領而掩飾、隱匿該些詐欺金額之去向及所在。嗣經附表編號
    1至2所示之對象查覺受騙後報警處理，因而查獲上情。　　
貳、程序部分
 　 刑事訴訟法第159 條之5 規定，被告以外之人於審判外之陳
    述，雖不符前4 條之規定，而經當事人於審判程序同意作為
    證據，法院審酌該言詞陳述或書面陳述作成時之情況，認為
    適當者，亦得為證據。當事人、代理人或辯護人於法院調查
    證據時，知有第159 條第1 項不得為證據之情形，而未於言
    詞辯論終結前聲明異議者，視為有前項之同意。本判決以下
    所引用之傳聞證據，檢察官、被告甲○○於準備程序、審理程
    序中均同意作為證據使用，或知有傳聞證據之情形而未於言
    詞辯論終結前聲明異議，本院審酌該等陳述所取得過程並無
    瑕疵，且與本案相關之待證事實具有關連性，認適當作為證
    據，具有證據能力。　　
參、認定犯罪事實所憑之證據及理由
一、上揭犯罪事實，業據被告坦承不諱(本院卷第198頁)，核與
    證人即告訴人丙○○（原名：高宏銘）（偵9054卷第19至23頁
    )、丁○○（偵6313卷第21至23頁）之證述相符，並有告訴人
    丙○○提供之交友網站及通訊軟體LINE對話紀錄各1份（偵905
    4卷第39至54頁）、告訴人丙○○提供之中國信託銀行自動櫃
    員機交易明細翻拍照片2張（偵9054卷第41頁）、告訴人丁○○提供之合作金庫商業銀行匯款申請書代收入傳票1紙（偵63
    13卷第25頁）、告訴人丁○○提供之通訊軟體LINE對話紀錄1 
    份（偵6313卷第27至29頁）、中國信託商業銀行股份有限公
    司110 年8 月31日中信銀字第000000000000000 號、110 年
    5 月18日中信銀字第110224839129053號函暨檢附之本案帳
    戶開戶資料及存款交易明細等資料1份（偵9054卷第55至61
    頁、偵6313卷第33至39頁）、告訴人丙○○之內政部警政署反
    詐騙諮詢專線紀錄表、桃園市政府警察局楊梅分局幼獅派出
    所受（處）理案件證明單、受理各類案件紀錄表各1 份（偵
    9054卷第31至37頁）、告訴人丁○○之高雄市政府警察局鼓山
    分局內惟派出所金融機構聯防機制通報單、受理詐騙帳戶通
    報警示簡便格式表、受（處）理案件證明單、受理各類案件
    紀錄表、內政部警政署反詐騙諮詢專線紀錄表各1 份（偵63
    13卷第31、41至47頁）、本院金融帳戶開戶查詢系統單1紙
    （本院卷第43頁）、中國信託商業銀行股份有限公司111 年
    3 月18日中信銀字第111224839080612 號函暨檢附之本案帳
    戶之存款交易明細等資料1份（本院卷第47至57頁）在卷為
    憑，足徵被告之任意性自白與前揭事實相符。
二、據此，本案事證明確，被告前揭犯行堪以認定，應依法論罪
    科刑。　　
肆、論罪科刑
一、按刑法上之幫助犯，係對於犯罪與正犯有共同之認識，而以
    幫助之意思，對於正犯資以助力，而未參與實施犯罪之行為
    者而言（最高法院88年度台上字第1270號判決意旨參照）。
    是以，如未參與實施犯罪構成要件之行為，且係出於幫助之
    意思提供助力，即屬幫助犯，而非共同正犯。因此，凡任何
    足使正犯得以或易於實行犯罪之積極或消極行為，不論其於
    犯罪之進行是否不可或缺，亦不問所提供之助益是否具有關
    鍵性影響，均屬幫助犯罪之行為。又按行為人提供金融帳戶
    之金融卡及密碼供他人使用，嗣後告訴人或被害人雖匯入款
    項，然此時之金流仍屬透明易查，在形式上無從合法化其所
    得來源，未造成金流斷點，尚不能達到掩飾或隱匿特定犯罪
    所得之來源、去向及所在之作用，須待款項遭提領後，始產
    生掩飾、隱匿之結果。故而，行為人提供金融帳戶提款卡及
    密碼，若無參與後續之提款行為，即非洗錢防制法第2條第2
    款所指洗錢行為，無從成立一般洗錢罪之直接正犯。又金融
    帳戶乃個人理財工具，依我國現狀，申設金融帳戶並無任何
    特殊限制，且可於不同之金融機構申請多數帳戶使用，是依
    一般人之社會通念，若見他人不以自己名義申請帳戶，反而
    收購或借用別人之金融帳戶以供使用，並要求提供提款卡及
    告知密碼，則提供金融帳戶者主觀上如認識該帳戶可能作為
    對方收受、提領特定犯罪所得使用，對方提領後會產生遮斷
    金流以逃避國家追訴、處罰之效果，仍基於幫助之犯意，而
    提供該帳戶之提款卡及密碼，以利洗錢實行，仍可成立一般
    洗錢罪之幫助犯（參照最高法院108年度台上大字第3101號
    裁定意旨）。
二、經查，被告交付本案帳戶之存摺、提款卡(含密碼)與真實姓
    名年籍不詳之人，審酌被告係國中畢業之教育程度，之前從
    事粗工，每月收入約新臺幣(下同)3萬元等語（本院卷第199
    頁），是其應係具備一般生活智識能力、社會經驗之人，主
    觀上當有認識該他人利用人頭帳戶之目的係為不法用途，金
    流經由人頭帳戶被提領後將產生追溯困難之情，卻仍提供上
    開帳戶之資料以利洗錢實行，是被告主觀上已認識本案帳戶
    資料可能作為收受、提領詐欺犯罪所得使用，詐欺成員提領
    後會產生遮斷資金流動軌跡以逃避國家追訴、處罰之效果，
    仍將本案帳戶存摺、提款卡(含密碼)交付之，使如附表各編
    號所示之告訴人2人因受詐騙而將款項分別匯入本案帳戶內
    ，又被告僅為詐欺成員之詐欺取財及掩飾、隱匿詐欺犯罪所
    得之去向提供助力，且卷內查無積極證據足以證明被告確係
    以自己犯罪之意思而參與犯罪，或與他人有共同詐欺及洗錢
    之犯意聯絡，抑或有直接參與詐欺取財及洗錢犯罪構成要件
    行為分擔等情事，此部分既仍有合理之可疑，依罪疑唯利被
    告原則，被告既非基於正犯之犯罪意思，所參與者亦非構成
    要件行為，即應以一般洗錢罪之幫助犯而非共同正犯論處。
    是核被告所為，係犯刑法第30條第1項前段、第339條第1項
    之幫助詐欺取財罪，及刑法第30條第1項前段、洗錢防制法
    第14條第1項之幫助洗錢罪。聲請簡易判決處刑意旨雖認被
    告係犯洗錢防制法第14條第1項之一般洗錢罪之共同正犯等
    語，容有誤會，業如前述，又此部分僅屬行為態樣為正犯（
    共同正犯）或從犯（教唆犯或幫助犯）之別，自無庸變更起
    訴法條，且本院於準備程序及審理時，均已告知被告可能涉
    犯刑法第30條第1項前段、洗錢防制法第14條第1項之幫助洗
    錢罪，並給予陳述意見之機會，無礙被告防禦權之行使，一
    併說明。
三、本案附表編號1所示之告訴人丙○○，雖客觀有數次匯款行為
    ，然係詐欺成員於密接時、地，對於同一告訴人所為之侵害
    ，係基於同一機會、方法，本於單一決意陸續完成，應視為
    數個舉動之接續施行，為接續犯，應僅以一罪論。另被告以
    一幫助行為，提供本案帳戶之存摺、提款卡(含密碼)給詐欺
    成員使用，致附表各編號所示之對象受詐欺後，陸續匯入款
    項至本案帳戶內，旋遭詐欺成員提領，係以單一之幫助詐欺
    行為，侵害附表各編號所示之對象之財產法益，為同種想像
    競合犯，又被告之行為同時使詐欺成員經由掌控本案帳戶之
    提領權限，而掩飾、隱匿犯罪所得之真正去向，則屬異種想
    像競合犯，應依刑法第55條前段規定，從一重以幫助洗錢罪
    論處。
四、被告既係對正犯資以助力而未參與犯罪構成要件行為之實行
    ，為洗錢罪之幫助犯，如前所述，爰依刑法第30條第2項之
    規定，按正犯之刑減輕之。又被告於本院審理程序中，自白
    幫助洗錢犯行，依洗錢防制法第16條第2項規定減輕其刑，
    並依法遞減之。
五、聲請簡易判決處刑書附表編號1雖未載明告訴人丙○○於110年
    3月25日下午4時37分許，匯款23,000元至本案帳戶之事實，
    惟此部分與經起訴部分具有實質上一罪關係，為起訴效力所
    及，本院自應併予審理。　　　　　
六、爰審酌被告素有使用金融帳戶之經驗，在政府及大眾媒體之
    廣泛宣導下，理應對於國內現今詐欺案件層出不窮之情形有
    所認知，竟提供上開帳戶資料供詐欺成員作為犯罪工具，因
    此幫助詐欺成員遂行詐欺取財犯罪之目的，並得以隱匿其真
    實身分，復使詐欺成員得以掩飾、隱匿犯罪所得之真正去向
    ，而保有犯罪所得，減少遭查獲之風險，使詐欺成員更加肆
    無忌憚，助長犯罪之猖獗，且造成本案如附表所示之告訴人
    2人各自受有如附表所示之損害，且金額非低，亦尚未與告
    訴人2人達成和解，所為誠屬不該。惟念及被告犯後終能坦
    承犯行，犯後態度尚可，且被告本身未實際參與詐欺取財、
    洗錢等犯行。兼衡被告自陳國中畢業之教育程度；離婚，育
    有3名子女，分別為12歲、就讀幼稚園大班、中班，目前就
    讀幼稚園大班、中班之2名子女親權歸被告，12歲子女之親
    權歸前妻；家庭成員有父母親、胞姊、2名子女；之前從事
    粗工，每月收入約3萬元等節。再徵諸檢察官、被告對本案
    刑度之意見、被告之素行(詳見卷內臺灣高等法院被告前案
    紀錄表)等一切情狀，量處如主文所示之刑，並諭知罰金如
    易服勞役之折算標準。此外，本案無其他證據證明被告獲有
    利益，無從沒收犯罪所得，附此敘明。　　　
據上論斷，應依刑事訴訟法第452條、第299 條第1項前段（依刑
事判決精簡原則，僅記載程序法條），判決如主文。
本案經檢察官乙○○提起公訴，檢察官謝宏偉到庭執行職務。
中　　華　　民　　國　　111 　年　　7 　　月　　15　　日
                  刑事第七庭  審判長法  官  黃偉銘
　
                                    法  官  陳育良
　
                                    法  官  蕭孝如

以上正本證明與原本無異。
如不服本判決應於收受判決後 20 日內向本院提出上訴書狀，並
應敘述具體理由；其未敘述上訴理由者，應於上訴期間屆滿後20
 日內向本院補提理由書（均須按他造當事人之人數附繕本）。
「切勿逕送上級法院」。
                                    書記官  鄭庭羽
中　　華　　民　　國　　111 　年　　7 　　月　　15　　日


附錄本件論罪科刑法條全文
中華民國刑法第30條
幫助他人實行犯罪行為者，為幫助犯。雖他人不知幫助之情者，
亦同。
幫助犯之處罰，得按正犯之刑減輕之。

中華民國刑法第339條
意圖為自己或第三人不法之所有，以詐術使人將本人或第三人之
物交付者，處五年以下有期徒刑、拘役或科或併科五十萬元以下
罰金。
以前項方法得財產上不法之利益或使第三人得之者，亦同。
前二項之未遂犯罰之。

洗錢防制法第14條
有第二條各款所列洗錢行為者，處七年以下有期徒刑，併科新臺
幣五百萬元以下罰金。
前項之未遂犯罰之。
前二項情形，不得科以超過其特定犯罪所定最重本刑之刑。　　
　　　　　　　　　　　　　　　　　　　　　　　　
附表：詐欺成員詐騙方式及過程
編號  對象 遭詐騙情節 匯款/存款時間 匯款金額 （新臺幣） 匯入帳戶   1 丙○○（告訴人） 詐欺成員於110 年1 月間某日，透過交友網站（網址：www.quietaoki.com/app/），自稱「小夢」、「琳琳」及「客服中心」之人，佯稱欲約會見面需購買虛擬貨幣云云，致丙○○陷於錯誤。 110年3月25日下午4時33分許 30,000元  甲○○之中國信託帳戶（帳號000000000000號）    110年3月25日下午4時37分許（聲請簡易判決處刑書漏載） 23,000元 （聲請簡易判決處刑書漏載）    2 丁○○（告訴人） 詐欺成員於110年3 月26日，透過通訊軟體LINE，自稱「琳琳」、「客服中心」之人，佯稱欲聊天需購買虛擬金幣云云，致丁○○陷於錯誤。 110年3月26日下午2時6分許（聲請簡易判決處刑書誤載為下午1時20分許） 12,000元 甲○○之中國信託帳戶（帳號000000000000號）